臺灣板橋地方法院民事裁定　　　　　 100年度司財管字第62號
聲　請　人　新北市五股區農會
法定代理人　林正盛
上列聲請人聲請對被繼承人劉文義選任遺產管理人事件，本院裁
定如下：
    主      文
選任蔡美卿（女、民國○○年○月○○日生、身分證統一編號：
Ｚ000000000號、住新北市○○區○○路八九七號之七
）為被繼承人劉文義（男、民國○○○年○月○日生、身分證統
一編號：Ｚ000000000號、生前最後住所為新北市○○
區○○路三段五七七巷八十弄八十一號四樓、民國一○○年二月
六日死亡）之遺產管理人。
程序費用由被繼承人劉文義之遺產負擔。
    理  由
一、按繼承開始時，繼承人之有無不明，而無親屬會議或親屬會
    議未於一個月內選定遺產管理人者，利害關係人或檢察官得
    聲請法院選任遺產管理人，並由法院依公示催告程序，定六
    個月以上之期限，公告繼承人，命其於期限內承認繼承；又
    被繼承人之所有繼承人均拋棄其繼承權者，亦準用關於無人
    承認繼承之規定，民法第1177條、第1178條第2 項、第1176
    條第6 項定有明文。
二、本件聲請意旨略以：被繼承人劉文義於民國97年6 月4 日向
    聲請人借款新臺幣1,500,000 元，曾以新北市○○區○○路
    3 段577 巷80弄81號4 樓之不動產設定抵押權與聲請人，被
    繼承人自99年12月5 日起即未依約交付本息，尚欠本金1,50
    0,000 元及自99年12月5 日起之利息及違約金。惟被繼承人
    劉文義於100 年2 月6 日亡故，其各順位繼承人均已拋棄繼
    承，為確保聲請人之權利，為此聲請選任本件遺產管理人等
    語。
三、查本件聲請人主張被繼承人劉文義於100 年2 月6 日死亡，
    其所有繼承人全部拋棄繼承或死亡，聲請人為被繼承人之債
    權人等事實，業據提出借據、土地建築改良物抵押權設定契
    約書影本、他項權利證明書影本、繼承系統表、戶籍謄本等
    件為證，並經本院依職權調閱本院100 年度司繼字第352 號
    、第536 號拋棄繼承卷宗核閱無訛，自堪信為真實。
四、聲請人以利害關係人身分聲請選任被繼承人劉文義之遺產管
    理人，核與首揭規定尚無不合。又聲請人所聲請選任為被繼
    承人劉文義遺產管理人之蔡美卿已同意擔任被繼承人劉文義
    之遺產管理人，並提出同意書1 件在卷可稽。經核蔡美卿乃
    職司土地登記代理業務，此有土地登記專業代理人證書影本
    為證，其對於遺產管理事件應有瞭解，並就遺產管理人職務
    之遂行，有所助益，且身為土地登記專業代理人，應會秉公
    辦理，要不致有利害偏頗之虞，為保障債權人之利益及期程
    序之公正、公信起見，本院認以選任蔡美卿為被繼承人劉文
    義之遺產管理人為適當。至被繼承人劉文義之繼承人既均拋
    棄繼承，其遺產依民法第1176條第6 項準用關於無人承認繼
    承之規定，依同法第1185條規定，於清償債權並交付遺贈物
    後，如有賸餘，應歸屬國庫，附予敘明。
五、依非訟事件法第157 條，裁定如主文。
六、如對本裁定抗告須於裁定送達後10日內向本院提出抗告狀，
    並繳納抗告費新臺幣1,000 元。
中    華    民    國   100    年    9     月    1     日
                  家事法庭      司法事務官  翟天翔